【裁判字號】    89,訴,90
【裁判日期】    891101
【裁判案由】    損害賠償
【裁判全文】
臺灣雲林地方法院民事判決  八十九年訴字第九十號
    原      告  乙○○○
                王甲○○
                戊○○
                丙○○
                翁春玉
    兼  共  同
    訴訟代理人  丁○○        .
    右六人共同
    訴訟代理人  庚○○        .
    被      告  己○○        .
                              .
右當事人間請求損害賠償事件，本院判決如左：
    主      文
被告應給付原告丁○○、戊○○、丙○○各新台幣捌萬貳仟貳佰零伍元，及自民國八
十八年十一月十一日起，至清償日止，按週年利率百分之五計算之利息。
被告應給付原告乙○○○、王甲○○、翁春玉各新台幣仟元，及自民國八十八年十
一月十一日起，至清償日止，按週年利率百分之五計算之利息。
原告其餘之訴駁回。
訴訟費用由被告負擔十分之一；餘由原告負擔。
本判決第一項於原告丁○○、戊○○、丙○○各以新台幣貳萬柒仟元供擔保後，得分
別為假執行。
本判決第二項於原告乙○○○、王甲○○、翁春玉各以新台幣壹仟元供擔保後，得分
別為假執行。
原告其餘假執行之聲請駁回。
    事      實
甲、原告方面：
壹、聲明：
  一、被告應給付原告丁○○、戊○○、丙○○各新台幣（下同）五十二萬九千六百
      九十七元，及自起訴狀繕本送達翌日即民國八十八年十一月十一日起至清償日
      止按週年利率百分之五計算之利息。
  二、被告應給付原告乙○○○、王甲○○、翁春玉各二十九萬元，及自起訴狀繕本
      送達翌日即民國八十八年十一月十一日起至清償日止按週年利率百分之五計算
      之利息。
  三、願供擔保請准為假執行之宣告。
貳、陳述：
  一、被告己○○於八十八年七月十日十二時十分許，駕駛車號ＮＪ─三一三八號自
      用小客車，沿雲林縣虎尾鎮○○○號道路，由褒忠往虎尾方向行駛，行經虎尾
      鎮一五八號公跆東屯段，罔視交通規則，竟將被害人翁塗買當場撞死，此有雲
      林地方法院檢察署檢察官八十八年度偵字第四八二三號起訴書為證。
  二、原告乙○○○為被害人翁塗買之配偶，其餘原告則為被害人翁塗買之子女。原
      告自案發後除受領汽車強制責任險一百二十萬元外，被告其餘均不聞不問，而
      被害人翁塗買於本件車禍發生前，現年八十四歲，身體硬朗，正值頤養天年之
      際，卻因被告嚴重疏忽竟致被害人翁塗買斷手斷腳，撞破頭顱死亡之慘劇，原
      告全家大小悲痛莫名。
  三、按「不法侵害他人致死者，對於支出殯葬費之人，亦應負損害賠償責任」又「
      不法侵害他人致死者，被害人之子女及配偶，雖非財產上之損害，亦得請求賠
      償相當之金額」民法第一百九十二條第一項及同法第一百九十四條分別定有明
      文。茲就原告之請求賠償金額分列如下：
  （一）殯葬費用部分：原告丁○○、戊○○、丙○○為被害人翁塗買支出殯葬費用
        共計七十一萬九千零九十元，依據民法第一百九十二條第一項之規定，自得
        請求被告賠償原告丁○○、戊○○、丙○○各二十三萬九千六百九十七元（
        719090/3=239697(元以下四捨五入) ）。
  （二）精神慰撫金部分：原告因被告之過失不法行為致渠等之夫（父）死亡，精神
        上受有重大之痛苦，依據民法第一百九十四條之規定，各請求精神慰撫金二
        十九萬元。
參、證據：提出收據影本二十份、臺灣高等法院臺南分院八十九年度交上易字第二二
    二號刑事判決影本乙份、戶籍謄本七份為證。
乙、被告方面：被告未於言詞辯論期日到庭，惟據其前提出書狀之聲明、陳述如下：
壹、聲明：駁回原告之訴及假執行之聲請。
貳、陳述：
  一、被告與訴外人翁塗買間之交通事故係發生於十字路口，雙方均有責任，況本件
      車禍發生後，被告亦主動迅速報警處理並通知救護車到場救護，詎救護車竟延
      滯到達時間，致訴外人翁塗買先送至若瑟醫院救治，再轉診至華濟醫院時，業
      已延誤二個小時，以致訴外人翁塗買休克死亡，絕非被告當場即將被害人撞死
      ，且被告自案發之初，以迄檢察官相驗屍體時均在場處理，絕無原告所稱有不
      聞不問之情事。
  二、本件車禍發生後，被告旋即至保險公司申請理賠，然因不知該再加保，致原告
      僅能領取強制汽車責任險理賠金一百二十萬元，期間被告曾數次欲與原告達成
      和解，惟因伊無法達到原告理賠要求，故經三次調解均無法達成和解。
  三、被告願盡最大能力賠償原告，然被告目前生活已陷入困境，告貸無門，實無能
      力償還，非如原告所稱之不聞不問，若原告請求合理，並於被告能力範圍，被
      告意願善盡賠償之責。
丙、本院依職權調閱臺灣高等法院臺南分院八十九年度交上易字第二二二號己○○過
    失致人於死案件之全部刑事案卷。
    理      由
一、按訴狀送達後，原告不得將原訴變更或追加他訴。但有擴張或減縮應受判決事項
    之聲明者，不在此限，民事訴訟法第二百五十五條第一項第三款定有明文。本件
    原告於起訴狀請求判決被告應給付損害賠償，其中關於殯葬費部分請求六十萬二
    千零九十元；精神慰撫金部分請求一百七十九萬七千九百十元，嗣於本院審理中
    分別變更為請求被告給付殯葬費用七十一萬九千零九十元、精神慰撫金共計一百
    七十四萬元，分別係屬擴張及減縮應受判決事項之聲明，參諸前揭規定，應予准
    許。又被告未於言詞辯論期日到場，核無民事訴訟法第三百八十六條各款所列情
    形，爰依原告之聲請，由其一造辯論而為判決，合先敘明。
二、原告起訴主張：被告己○○於八十八年七月十日十二時十分許，駕駛車號ＮＪ─
    三一三八號自用小客車，沿雲林縣虎尾鎮○○○號道路，由褒忠往虎尾方向行駛
    ，行經虎尾鎮一五八號公跆東屯段，罔視交通規則，竟將被害人翁塗買當場撞死
    。詎被告於本件車禍發生後，僅支付強制汽車責任險之死亡給付一百二十萬元後
    ，即不聞不問，為此爰依民法第一百八十四條第一項前段、第一百九十二條第一
    項及第一百九十四條之規定，請求被告應賠償原告丁○○、戊○○、丙○○為被
    害人翁塗買支出之殯葬費用共計七十一萬九千零九十元（每人三分之一），及賠
    償原告精神慰撫金各二十九萬元。被告則以：本件車禍係於十字路口發生，兩造
    均有責任，且被害人翁塗買並非當場死亡，乃係救護車延滯急救時間導致休克死
    亡，況伊自案發之初即在現場處理善後，並積極向保險公司申請理賠，以撫原告
    喪親之痛，今因被告遭人倒會且身無分文，致原告要求理賠之金額無法達成和解
    ，然被告仍願在能力及合理賠償範圍內盡力償還等語資為抗辯。
三、經查，關於被告己○○於八十八年七月十日十二時十分許，駕駛車號ＮＪ─三一
    三八號自用小客車，沿雲林縣一五八號道路即雲林縣褒忠鄉往雲林縣虎尾鎮方向
    行駛，行經該道路東屯段無號誌交叉路口時，駕駛人原應注意減速慢行、做隨時
    停車之準備；並應注意車前狀況，隨時採取必要之安全措施，且依當時晴天、日
    間有自然光線、路面乾燥、無缺陷、無障礙物、及視距良好等客觀環境判斷，亦
    無不能注意之情事。詎被告己○○駕駛該車行至該處時，竟疏未注意上開規定，
    減速小心駕駛謹慎為之，仍貿然以時速超過六十公里之速度行駛，適有亦疏未注
    意左右來車，而橫越道路之訴外人翁塗買騎乘腳踏車，於橫越一五八線公路往產
    業道路行走時，被告己○○雖發見，惟因車速太快已不及煞閃，由前撞及訴外人
    翁塗買，致訴外人翁塗買右顏面部多處擦傷、右頂骨部挫裂傷四乘三乘一公分合
    併顱內出血、右鎖骨部擦傷四乘以二公分、左腹側部擦傷伸展傷創略呈三角形十
    二乘以十公分合併腹腔內出血、左上臂肘前部剝離脫落傷創、左股骨開放性骨折
    、右腳腓骨開放性骨折、右上臂前部擦傷、右大腿前部擦傷等傷害，於同日十二
    時十五分不治死亡。被告所涉上揭犯行，亦經本院八十八年度交易字第二六０號
    刑事判決以過失致人於死罪處有期徒刑八月，復由臺灣高等法院臺南分院八十九
    年度交上易字第二二二號刑事判決駁回檢察官及被告上訴確定之事實，為兩造所
    不爭執，復經本院調閱臺灣高等法院臺南分院八十九年度交上易字第二二二號己○○過失致人於死案件之全部刑事案卷核對無訛，並有該等刑事判決書各一份附
    卷可稽，堪信為真實。
四、按不法侵害他人之權利者，負損害賠償責任。不法侵害他人致死者，對於支出殯
    葬費之人，亦應負損害賠償責任。不法侵害他人致死者，被害人之父、母、子、
    女及配偶，雖非財產上之損害，亦得請求賠償相當之金額。民法第一百八十四條
    第一項前段、第一百九十二條第一項、第一百九十四條分別定有明文。本件被告
    因過失致原告之夫（父）翁塗買於死之事實，業如前述，原告本於侵權行為之法
    律關係請求被告賠償殯葬費及慰撫金，揆諸前揭規定，核無不合，茲就原告之請
    求審核如下：
（一）、殯葬費部分：原告丁○○、戊○○、丙○○主張其為被害人翁塗買支出殯葬
        費七十一萬九千零九十元之事實，有其提出之殯葬費收據二十紙為証，經核
        該收據所載項目麗聲綜藝團一萬八千九百元、西螺三藏取經一萬一千元、西
        螺弄鎦六千元、清潔費二千元、旭陽牽亡歌陣九千元、電子琴孝女一萬元、
        廉使玉麗電子琴四千五百元、香煙一萬元、啤酒六千元、雜貨五千四百元、
        大厝（即紙厝）及雜紙八萬元、便餐十三萬元、戒子六百元、白青紅雙連毛
        巾七千五百元、印花毛巾六千三百元、簽禮花毛巾盒二萬零四十元、花
        毛巾盒一千二百元部分並非必要之喪葬費用，至於抬棺費一萬七千元、穿壽
        衣費六千二百元、道士禮金七萬元等項，合計為九萬三千二百元，所列費用
        太高，應予核減為四萬五千元，始屬必要殯葬費用，其餘項目計二十九萬四
        千四百五十元均係喪葬、習俗所必要，亦無過高，自應認係必要之殯葬費用
        ，依前揭規定，原告丁○○、戊○○、丙○○所支出之合理且且必要之殯葬
        費用為三十三萬九千四百五十元（45000+294450=339450）。
（二）、精神慰撫金部分：本院審酌被害人翁塗買生前務農，因本件車禍造成右顏面
        部多處擦傷、右頂骨部挫裂傷四乘三乘一公分合併顱內出血、右鎖骨部擦傷
        四乘以二公分、左腹側部擦傷伸展傷創略呈三角形十二乘以十公分合併腹腔
        內出血、左上臂肘前部剝離脫落傷創、左股骨開放性骨折、右腳腓骨開放性
        骨折、右上臂前部擦傷、右大腿前部擦傷等傷勢，而原告乙○○○係死者翁
        塗買之配偶，其餘原告則為死者翁塗買之子女，渠等均因本件車禍發生，而
        遽遭喪夫或喪父之變故，復見被害人死狀之慘況乃屬人生至慟，而被告係從
        事房地產業務員，肇事後，原告除受償強制汽車責任險之死亡給付一百二十
        萬元外，被告則分文未付，更於本院審理時僅於八十九年一月三十一日到院
        調解後，均未曾再出庭應訊，足證被告於肇事後毫無誠意協商善後，及兩造
        之經濟、身分、地位等一切情狀，認原告各請求二十九萬元精神慰撫金，尚
        無過當。
五、惟按「損害之發生或擴大，被害人與有過失者，法院得減輕賠償金額或免除之」
    ，民法第二百十七條第一項定有明文。本件被告駕駛上開自用小客車，途經雲林
    縣虎尾鎮○○段無號誌交岔路口時，未減速慢行、作隨時停車之準備，復又疏於
    注意車前狀況，貿然以時速超過六十公里以上之速度行駛，適有被害人翁塗買亦
    疏未注意左右來車而貿然騎乘腳踏車橫越道路，致發生本件車禍之事實，為兩造
    所不爭執，且經上揭刑事判決認定明確，有刑事判決書附卷可稽，是被害人翁塗
    買就本件車禍之發生與有過失甚明，而原告為本件車禍之間接被害人，自應承擔
    直接被害人翁塗買之過失，應有過失相抵規定之適用。本院審酌被害人翁塗買因
    本件車禍遭原告所駕駛之上揭自小客車之左側前燈撞上其所騎乘之腳踏車前輪，
    而衝入該自小客車之擋風玻璃進入車內，被害人翁塗買更因本件車禍致左上臂肘
    前部剝離脫落彈至距離該路段邊線八點七公尺，有道路交通事故調查報告表及照
    片八張可資佐證（見臺灣雲林地方法院檢察署八十八年度相字第四七八號卷第九
    、第十一、第十二、第十三頁），及其全身多處受有如前所述之嚴重傷害情形。
    顯見被告車速之快，應遠超過其所稱之時速六十公里，本院認被告就本事件應負
    之過失責任比例為十分之七，被害人之過失責任比例為十分之三，爰減輕被告賠
    償金額百分之三十。依此計算，被告應賠償原告丁○○、戊○○、丙○○之金額
    各為二十八萬二千二百零五元 (403150*70%=282205  )、賠償原告乙○○○、王
    甲○○、翁春玉各二十萬零三千元 (290000*70%=2030 00)。
六、末按保險人依本法規定給付之保險金，視為加害人或被保險人損害賠償金額之一
    部分；加害人或被保險人受賠償請求時，得扣除之；本法所稱被保險人係指依第
    四條投保本保險及其他因使用或管理被保險汽車造成汽車交通事故之人；本法所
    稱加害人係指交通事故之行為人；強制汽車責任保險法第三十條、第八條、第九
    條第一項分別定有明文。本件被告為前開交通事故之肇事者，及依法投保強制汽
    車責任保險之人，且原告已受領強制汽車責任保險金一百二十萬元等事實，已如
    前述，並為兩造所不爭執，依前開規定，原告所受領之保險金一百二十萬元自應
    視為被告損害賠償金額之一部，是本件原告丁○○、戊○○、丙○○所得請求被
    告賠償之金額各為八萬二千二百零五元（282205-(0000000/6)=82205）；原告乙○○○、王甲○○、翁春玉所得請求被告賠償之金額各為三千元（203000-(0000
    000/6) =3000），從而原告丁○○、戊○○、丙○○依據侵權行為之法律關係，
    請求被告各賠償八萬二千二百零五元，及自起訴狀繕本送達被告之翌日即八十八
    年十一月十一日起至清償日止，按週年利率百分之五計算之法定遲延利息；原告
    乙○○○、王甲○○、翁春玉依據侵權行為之法律關係，請求被告各賠償三千元
    ，及自起訴狀繕本送達被告之翌日即八十八年十一月十一日起至清償日止，按週
    年利率百分之五計算之法定遲延利息，核無不合，應予准許，逾此部分之請求，
    為無理由，應予駁回。
七、原告陳明願供擔保，聲請宣告假執行，經核其勝訴部份，合於法律規定，爰酌定
    相當之擔保金額宣告之；其餘假執行之聲請，因該部份訴之駁回而失所依據，應
    予駁回。
八、據上論結，本件原告之訴為一部有理由，一部無理由，依民事訴訟法第三百八十
    五條第一項前段、第七十九條但書、第三百九十條第二項，判決如主文。
中      華      民      國    八十九    年      十一      月      一    日
                                    臺灣雲林地方法院民事庭
~B審判長法官  邱瑞裕
~B法      官  陳婉玉
~B法      官  陳秋如
右為正本，係照原本作成。
如對本判決上訴須於判決送達後二十日內向本院提出上訴狀。（須附繕本）
中      華      民      國    八十九    年      十一      月      一    日
~B法院書記官  廖錦棟


司法院資訊處製作；財團法人民間司法改革基金會備份。
